臺灣高等法院高雄分院刑事判決　　　　 94年度交上易字第3號
　　上　訴　人
　　即　被　告　甲○○
上列上訴人因公共危險案件，不服臺灣高雄地方法院93年度交易
字第224 號中華民國93年11月29日第一審判決（聲請簡易判決處
刑案號：臺灣高雄地方法院檢察署93年度偵字第18387 號），提
起上訴，本院判決如下：
    主  文
上訴駁回。
    事  實
一、甲○○曾於民國89年8 月21日因服用酒類，不能安全駕駛動
    力交通工具而駕駛，經臺灣高雄地方法院以89年度雄交簡字
    第817 號刑事判決判處有期徒刑4 月確定，於89年12月14日
    易科罰金執行完畢；又於91年3 月29日因服用酒類，不能安
    全駕駛動力交通工具而駕駛，經臺灣苗栗地方法院以91年度
    苗交簡字第253 號刑事判決判處有期徒刑6 月確定，於91年
    12月12日入監執行完畢；再於93年3 月18日三度服用酒類不
    能安全駕駛動力交通工具而駕駛，經臺灣高雄地方法院以93
    年度雄交簡字第588 號刑事判決判處有期徒刑6 月，甫於93
    年6 月28日易科罰金執行完畢；猶不知悔改，復於93年8 月
    26日12時許，在高雄縣岡山鎮某處飲用高梁酒後，明知其已
    因服用酒類，達不能安全駕駛動力交通工具之程度，仍執意
    駕駛動力交通工具車牌號碼YH－2022號自用小客車，沿高雄
    縣岡山鎮區道路行駛，於當日13時40分許行經高雄縣橋頭鄉
    ○○路（西向東方向，聲請簡易判決處刑書誤載為隆南路）
    與仕隆南路口欲右轉進入橋南路時，因酒醉意識模糊，無法
    注意車前狀況、操控失當，而與行駛橋南路（南向北方向）
    由乙○○所駕駛車牌號碼YH－7656號（聲請簡易判決處刑書
    誤載為YH－2656號）自用小客車於左轉進入仕隆南路口時，
    發生擦撞，致雙方車輛均受損，經警據報前往處理並於同日
    13時53分許對甲○○進行呼氣酒精濃度檢測，其呼氣酒精濃
    度高達每公升1.14亳克，顯已達不能安全駕駛動力交通工具
    致生公共危險。
二、案經高雄縣政府警察局岡山分局報請臺灣高雄地方法院檢察
    署檢察官偵查起訴。
    理  由
一、本件適用簡式審判程序，不受刑事訴訟法第159 條第1 項、
    第161 條之2 、之3 、第163 條之1 、第164 條至第170 條
    等調查程序之限制，先此敘明。
二、訊據上訴人即被告對於右揭犯罪事實坦承不諱，核與被害人
    乙○○於警詢中所指陳情節相符，並有高雄縣政府警察局岡
    山分局橋頭分駐所道路交通事故現場圖、道路交通事故調查
    報告表(一)、(二)、高雄縣政府警察局舉發違反道路交通管理事
    件通知單等各1 份及現場照片8 幀在卷可憑。而被告於93年
    8 月26日13時53分許之呼氣酒精濃度為每公升1.14亳克，且
    為警查獲、測試或訊問過程中，復有意識模糊、注意力無法
    集中情事，亦經現場處理員警當場測試、觀察後記載明確，
    有呼氣酒精濃度檢測單、刑法第185 條之3 案件測試觀察紀
    錄表在卷足證。
三、被告辯稱其應成立自首，然證人唐政民於本院94年1 月26日
    審理時結證稱：「甲○○在酒測當時，我在畫現場圖，我另
    一位同事曾信祥幫他酒測的，酒測地點距離我劃現場圖地點
    大約三公尺，但是現場車輛多聲音吵雜，所以他們說什麼，
    我沒有聽到。是當時在場的另一位被害人蔡雪玲說被告好像
    有喝酒，在此之前我沒有聽被告有自己說他有喝酒。我不知
    被告有向我同事主動說他有喝酒。」、「我們到現場的時候
    ，被告看到我們，他並沒有對我們說什麼，是被害人蔡雪玲
    對我們說被告好像有喝酒。被告在做筆錄之前，他並沒有對
    我們說有酒後駕車之情，只有在作筆錄時他承認有喝酒。」
    等語（見本院卷第33頁至第35頁），與證人曾信祥於本院94
    年2 月16日審理時結證稱：「我確實沒有對在庭的被告實施
    酒測，主辦人員是我們同事唐政民，我只是協助唐政民作現
    場圖，當時還有誰一起到現場，我已沒印象了，我到現場時
    ，不知道被告有喝酒，至於被告有無向警員說他有喝酒之事
    ，我沒有印象。」等語（見本院卷第43頁、第44頁），相互
    矛盾，因此究竟係警員唐政民或曾信祥對被告為酒測，則不
    得而知，但依據卷內所附之呼氣酒精濃度檢測單所載，應係
    警員唐政民所為，或許係其經辦之業務太多，時間已久而忘
    了，亦有可能，但依證人唐政民前開所述，被告看到警員時
    並沒有對警員說什麼，反而是被害人蔡雪玲對警員說被告好
    像有喝酒等情，因此被告在司法警察未發覺其犯罪前，並未
    向司法警察自首其犯罪甚明，故被告不合乎自首之要件，被
    告所辯係自首，顯不足採，核此敘明。
四、按刑法第185 條之3 規定所謂「不能安全駕駛」，係抽象危
    險犯，並不以發生具體危險為必要，而對於呼氣酒精濃度已
    達每公升0.55毫克（0.55MG＼L）以 上者，肇事率為一般正
    常人之10倍，認為已達不能安全駕車之標準，此業經法務部
    88年5 月18日以法88檢字第001669號函告週知，應為絕對不
    能安全駕駛動力交通工具。且按就醫學文獻所知，酒精對人
    體造成之影響；於飲酒後吐氣所含酒精濃度達每公升零點二
    五毫克（約合體內血液中酒精濃度50MG＼DL或0.05％）時，
    屬於輕度中毒症狀，造成輕度協調功能降低；飲酒後吐氣所
    含酒精濃度達每公升0.5 毫克時（約合體內血液中酒精濃度
    100 或0.1 ％）時，屬於輕到中度中毒症狀，出現反應較慢
    、感覺減低、影響駕駛之狀況；於飲酒後吐氣所含酒精濃度
    達每公升1 毫克時，屬於中到重度中毒症狀，呈現步態不穩
    ，噁心嘔吐，精神混惑不清晰；又飲酒後1 小時許，其體內
    血液酒精濃度可達最高，飲酒1 小時後其體內之酒精濃度隨
    即消減，此有行政院國軍退除役官兵輔導委員會臺北榮民總
    醫院88年8 月5 日（88）北總內字第26868 號函文及88年10
    月26日（88）院賓文廉字第13407 號臺灣高等法院函附台北
    醫學院附設醫院精神科主任蔡尚穎「酒精對人體生理與行為
    之影響」一文可據。本案被告經警查獲對之施以酒精濃度測
    試，其呼氣酒精濃度高達每公升1.14毫克，揆諸前揭之說明
    ，可知被告於右揭時地駕駛前揭自小客車時，顯然已達不能
    安全駕駛之情狀，卓然甚明。本案事證明確，被告服用酒類
    不能安全駕駛動力交通工具而駕駛犯行，堪以認定。
五、核被告甲○○所為，係犯刑法第185 條之3 之服用酒類不能
    安全駕駛動力交通工具而駕駛罪。被告前曾於89年8 月21日
    因服用酒類，不能安全駕駛動力交通工具而駕駛，經原審法
    院以89年度雄交簡字第817 號刑事判決判處有期徒刑4 月確
    定，於89年12月14日易科罰金執行完畢；又於91年3 月29日
    因服用酒類，不能安全駕駛動力交通工具而駕駛，經臺灣苗
    栗地方法院以91年度苗交簡字第253 號刑事判決判處有期徒
    刑6 月確定，於91年12月12日入監執行完畢；再於93年3 月
    18日三度服用酒類不能安全駕駛動力交通工具而駕駛，經原
    審法院以93年度雄交簡字第588 號刑事判決判處有期徒刑6
    月，甫於93年6 月28日易科罰金執行完畢之事實，經被告供
    明在卷，並有臺灣高等法院被告全國前案紀錄表在卷可佐，
    其於有期徒刑之執行完畢5 年內再犯本件有期徒刑以上之罪
    ，為累犯，應依法加重其刑。
六、原審以被告罪證明確，因予適用刑法第185 條之3 、第47條
    之規定，並審酌被告前已有3 次服用酒類不能安全駕駛動力
    交通工具而駕駛行為，分別經判處有期徒刑4 月、6 月及6
    月，仍不知悔改，四度飲用酒類達不能安全駕駛程度而駕駛
    動力交通工具，而酒精成分對人之意識能力具有不良影響，
    超量飲酒後會導致對週遭事務之辨識及反應能力較平常狀況
    薄弱，被告服用酒類達呼氣酒精濃度每公升1.14毫克，其注
    意能力已降低不能安全駕駛程度，仍駕駛動力交通工具並因
    而肇事，對一般往來之人車均生高度危險性，顯然漠視他人
    生命、身體、健康、財產安全及公權力，惟念事後已與被害
    人達成和解，有和解書1 份附卷可參，另其犯後已坦承犯行
    ，態度良好等一切情狀，量處有期徒刑7 月，認事用法核無
    違誤，所處之刑亦屬適當。被告上訴意旨，以其合乎自首要
    件為由，指摘原判決不當，為無理由，應予駁回。
據上論斷，應依刑事訴訟法第368條，判決如主文。
本案經檢察官林應華到庭執行職務。
中　　華　　民　　國　　94　　年　　2 　　月　　23　　日
　　　　　　　　　刑事第二庭    審判長法　官  林正雄
                                      法　官  陳啟造
                                      法　官  黃壽燕
以上正本證明與原本無異。
不得上訴。
中　　華　　民　　國　　94　　年　　2 　　月　　23　　日
　　　　　　　　　　　　　　　　　　　書記官  黃一秋
附錄本判決論罪科刑法條：
中華民國刑法第185之3
  服用毒品、麻醉藥品、酒類或其他相類之物，不能安全駕駛動
  力交通工具而駕駛者，處1 年以下有期徒刑、拘役或3 萬元以
  下罰金。
